【裁判字號】    97,交聲,1419
【裁判日期】    970729
【裁判案由】    聲明異議
【裁判全文】
臺灣高雄地方法院交通事件裁定        97年度交聲字第1419號
原處分機關  高雄市政府交通局
代  表  人  甲○○
異  議  人
即受處分人  丙○○
上列異議人因違反道路交通管理處罰條例案件，對於高雄市政府
交通局民國97年6 月11日所為之裁決處分（處分案號：高市府交
裁字第裁32-NO0000000號）聲明異議，本院裁定如下：
    主  文
原處分關於丙○○裁處罰鍰新臺幣壹萬零捌佰元部分撤銷。
前項撤銷部分，不罰。
其餘異議駁回。
    理  由
一、聲明異議意旨略以：異議人所有之車號ZBL-510 號輕型機車
    ，已於民國97年2 月18日辦理報廢登記，該機車停放在異議
    人配偶居住之高雄縣大樹鄉○○村○○路5 號，遭鄰居乙○
    ○竊取騎走，異議人不認識乙○○，於接獲上開裁決書才得
    知此案，並對乙○○提出告訴，爰依法聲明異議等語。
二、原處分機關處分要旨略以：行為人乙○○明知受處分人即異
    議人丙○○所有車牌號碼車號ZBL-510 號輕型機車業經報廢
    登記駕駛，竟仍騎乘該車，於97年2 月19日晚間10時16分許
    ，在高雄縣鳳山市○○○路、仁愛路口，經警掣單舉發，並
    由原處分機關於97年6 月11日以受處分人違反道路交通管理
    處罰條例第12條第1 項第9 款裁處罰鍰新台幣（下同）10,8
    00元，並沒入車輛。有高雄市○○○○道路交通管理事件裁
    決書（高市府交裁字第裁32-NO0000000號）、高雄市政府警
    察局舉發道路交通管理事件通知單（高警交字第32-NO00000
    00號）、舉發照片等件在卷可稽。
三、按報廢登記之汽車仍行駛者，處汽車所有人3,600 元以上10
    ,800 元 以下罰鍰，並禁止其行駛，且將車輛沒入，道路交
    通管理處罰條例第12條第1 項第9 款、第2 項固分別定有明
    文。然本條例之處罰，受舉發違反道路交通管理事件之受處
    罰人，認為受舉發之違規行為應歸責他人者，應於舉發違反
    道路交通管理事件通知單應到案日期前，檢附相關證據及足
    資辨識、通知應歸責人之證明文件，向處罰機關告知應歸責
    人，處罰機關應即另行通知應歸責人到案依法處理。逾期未
    依規定辦理者，仍依本條例各該違反條款規定處罰，道路交
    通管理處罰條例第85條第1 項、違反道路交通管理事件統一
    裁罰基準及處理細則第36條亦有明定。
四、經查：
  (一)受處分人已於97年2 月18日向監理單位完成上開機車報廢登
    記，並繳回號牌1 面之事實，有機車車輛異動登記書、車號
    查詢輕機車車籍資料在卷為憑。是此部分之事實，應堪認定
    。
  (二)又本件舉發員警以受處分人所有之車牌號碼ZBL-510 號輕型
    機車，於上揭違規時、地，因有「行駛報廢車輛」之違規事
    項，乃依道路交通管理處罰條例第12條第1 項第9 款之規定
    ，對騎乘該機車之駕駛人乙○○當場製單舉發，舉發單業已
    載明違規駕駛人為乙○○及其性別、地址、出生年月日、身
    分證統一編號等年籍資料，並由其簽收在案乙節，有該舉發
    通知單一紙在卷可稽。則原處分機關早已知悉本件應歸責之
    違規駕駛人為乙○○，即無不能依前揭違反道路交通管理處
    罰條例第85條第1 項及違反道路交通管理事件統一裁罰基準
    及處理細則第36條規定，另行通知該違規駕駛人到案依法處
    理之情形。
  (三)至證人乙○○經傳訊未到庭，惟本院審酌：(1)異議人於本院
    訊問時陳稱：機車報廢前係放在伊分居配偶（鄭榮俊）高雄
    縣大樹鄉○○村○○路5 號住處，該機車原係其公公（鄭春
    風）使用，其公公因罹患老人痴呆症，已住進安養院療養，
    伊不認識乙○○，亦未同意乙○○使用該機車，伊於97年6
    月24日對乙○○提出竊盜告訴，97年7 月10日曾開過庭，案
    號為臺灣高雄地方法院檢察署97年度他字第4915號，乙○○
    未於當日前來開庭等語（詳本院97年7 月18日訊問筆錄）。
    衡情異議人應無為解免本件罰鍰之行政處罰，甘冒刑事責任
    之風險，而誣告乙○○之必要。(2)行為人乙○○因涉嫌竊盜
    上開機車之罪嫌，正由臺灣高雄地方法院檢察署檢察官簽分
    97年度偵字第20453 號（原97年度他字第4915號）案件偵辦
    中。足見異議人上開所陳，尚非無據，應可採信。從而，本
    件交通違規，依據高雄縣政府警察局舉發違反道路交通管理
    事件通知單所記載內容可知，實際違規駕駛人為乙○○，復
    無證據證明有可歸責於受處分人之事由及異議人於收受上開
    裁決書前，已知有該舉發單存在及知悉應到案日期，是難期
    待異議人得於應到案日期前，向處罰機關告知應歸責人，應
    不受道路交通管理處罰條例第85條第1 項之限制，自應由本
    院將原處分關於裁處異議人罰鍰10,800元之部分，予以撤銷
    ，並就撤銷部分為不罰之諭知。至於沒入車輛之處分，因罰
    鍰與沒入之行政管制目的不同，且依據道路交通管理處罰條
    例第12條第2 項前段、第85條第3 項規定，報廢登記之車輛
    仍行駛者，不問屬於受處罰人與否，均沒入之，是原處分機
    關裁處沒入前開車輛部分，於法有據，異議人就此部分聲明
    異議，為無理由，應予駁回。
五、據上論斷，應依道路交通管理處罰條例第87條第2 項、道路
    交通案件處理辦法第19條、第20條前段，裁定如主文。
中    華    民    國    97    年    7     月    29    日
                  交通法庭  法  官  方錦源
以上正本證明與原本無異。
如不服本裁定，應於送達後5 日內，向本院提出抗告狀。
中    華    民    國    97    年    7     月    29    日
                            書記官  鄧思辰


司法院資訊處製作；財團法人民間司法改革基金會備份。
